【裁判字號】    98,訴,1255
【裁判日期】    990226
【裁判案由】    強盜等
【裁判全文】
臺灣臺南地方法院刑事判決              98年度訴字第1255號
公  訴  人  臺灣臺南地方法院檢察署檢察官
被      告  辛○○
選任辯護人  蘇文奕律師
被      告  戊○○
指定辯護人  林志雄律師
被      告  庚○○
選任辯護人  裘佩恩律師
            林志雄律師
被      告  丑○○
選任辯護人  許良宇律師
被      告  子○○
指定辯護人  林志雄律師
上列被告等因強盜等案件，經檢察官提起公訴（98年度偵字第98
93號、9994號、12147號），本院判決如下：
    主  文
辛○○結夥三人以上攜帶凶器強盜，累犯，處有期徒刑柒年肆月
，扣案之西瓜刀壹把沒收；又共同竊盜，累犯，處有期徒刑參月
；又共同竊盜，累犯，處有期徒刑參月。應執行有期徒刑柒年捌
月，扣案之西瓜刀壹把沒收。
戊○○結夥三人以上攜帶凶器強盜，累犯，處有期徒刑柒年捌月
，扣案之西瓜刀壹把沒收；又共同竊盜，累犯，處有期徒刑參月
；又共同竊盜，累犯，處有期徒刑參月。應執行有期徒刑捌年，
扣案之西瓜刀壹把沒收。
庚○○結夥三人以上攜帶凶器強盜，累犯，處有期徒刑柒年肆月
，扣案之西瓜刀壹把沒收。
丑○○結夥三人以上攜帶凶器強盜，處有期徒刑柒年貳月，扣案
之西瓜刀壹把沒收；又共同竊盜，處有期徒刑貳月；又共同竊盜
，處有期徒刑貳月。應執行有期徒刑柒年肆月，扣案之西瓜刀壹
把沒收。
子○○結夥三人以上攜帶凶器強盜，累犯，處有期徒刑柒年捌月
，扣案之西瓜刀壹把沒收；又共同竊盜，累犯，處有期徒刑參月
；又共同竊盜，累犯，處有期徒刑參月。應執行有期徒刑捌年，
扣案之西瓜刀壹把沒收。
庚○○被訴竊盜部分無罪。
    事  實
一、辛○○前因偽造有價證券及偽造文書案件，經判處有期徒刑
    3年10月確定，於民國（下同）97年4月18日縮刑期滿執行完
    畢。戊○○前因搶奪及施用毒品案件，經判處有期徒刑5年6
    月確定，減刑後為4年8月15日，於97年2月21日縮刑期滿執
    行完畢。庚○○前因竊盜等案件，經判處有期徒刑2年4月確
    定，於97年11月13日縮刑期滿執行完畢。子○○前因毒品案
    件，經判處有期徒刑10月確定，於96年7月13日縮刑期滿執
    行完畢。
二、辛○○、戊○○、丑○○、子○○因經濟困難，於98年6月7
    日下午1時許，相約在臺南市○區○○路4段126巷17號6樓之
    3戊○○租屋處，謀議共同強盜財物供己花用，子○○因知
    悉其母親壬○○與友人每逢星期一均在臺南市○○區○○路
    1段246巷44號丙○○住處核對帳款，遂提議至上開地點強盜
    財物，並基於共同竊盜之犯意聯絡，推由子○○、丑○○、
    戊○○下手竊取機車作為代步工具。子○○與丑○○遂於98
    年6月8日凌晨5時許，先行前往臺南市○○區○○街225 號
    旁，由丑○○在旁把風，子○○以自備機車鑰匙發動、竊取
    乙○○所使用之車牌號碼NLW-426號普通重型機車。戊○○
    於98年6月8日凌晨5時許，在臺南市○區○○路成大醫院旁
    ，以自備機車鑰匙發動、竊取甲○○所有之車牌號碼J68-
    481號普通重型機車，得手後，均騎至上址戊○○租屋處地
    下室停放，作為犯案之交通工具。迨於同日上午11時許，由
    戊○○前往臺南縣永康市大灣廟口附近，購得西瓜刀1把（
    含刀柄約60公分長）；子○○與丑○○於同日中午，前往臺
    南市○○路某百貨行等處，購買鐮刀1支（含刀柄約30公分
    長）、手套、口罩及鴨舌帽等物，並由辛○○提供1把形狀
    類似手槍之物，作為強盜之工具。而後，渠等4人返回上址
    戊○○租屋處，討論強盜分工之細節，子○○為免遭熟人認
    出，由其負責駕駛辛○○提供之車號7712-JG之自小客車前
    往現場勘查，並為事後接應之工作，其餘3人遂暫留在上址
    等候子○○之通知。其間戊○○並至庚○○住處邀庚○○參
    加本件強盜行為，庚○○遂基於共同強盜財物之犯意而應允
    後，由戊○○搭載至戊○○住處集合。
三、子○○於98年6月8日中午12時許，先行駕駛上開辛○○提供
    之車牌號碼7712-JG號自用小客車出發查看，迨其至臺南市
    安南區觀海橋下就定位，遂以手機聯絡戊○○表示可以行動
    。丑○○等4人均戴上手套、口罩、鴨舌帽及安全帽，於同
    日下午1時許，丑○○、戊○○分別騎駛竊盜得手車牌號碼
    NLW-4 23、J68-481號普通重型機車搭載辛○○、庚○○，
    於同日下午1時30分許抵達臺南市○○區○○路1段246巷44
    號，由戊○○持前開形狀類似手槍之物進入屋內，喝令在場
    之丙○○、丁○○、癸○○、壬○○等人：「不要動！」，
    庚○○、丑○○、辛○○則分持鐮刀、西瓜刀及購物袋接續
    進入、搜刮財物，丙○○見狀欲起身拿取皮包，戊○○持槍
    柄朝丙○○之頭部敲擊壓制，致丙○○受有頭皮之撕裂傷（
    1.0㎝），丁○○因驚恐而躲入廁所內，丑○○則以腳將門
    踹開，渠等以此強暴、脅迫之方式，至使丙○○、丁○○、
    癸○○、壬○○均心生畏懼，並達不能抗拒之程度，而強取
    丙○○所有之黑色大皮包1只（內有現金新台幣〈下同〉約1
    萬元、行動電話1支〈含門號0000000000號SIM卡〉）、丁○○所有之咖啡色皮包1只（內有ANYCALL行動電話1支〈序號
    000000000000000號，含門號0000000000號SIM卡〉）、癸○○所有之黃色皮包1只（內有現金約5萬元，身分證、健保卡
    各1張、印章1枚、京城銀行、漁會及郵局存摺各1本、三星
    牌行動電話1支〈序號000000000000000號，含門號00000000
    00號SIM卡〉、支票4張）、壬○○所有之咖啡色皮包1只（
    內有現金約6萬元、身分證、健保卡各1張、支票8張）得手
    後，分乘前揭機車至臺南市安南區觀海橋下與子○○會合，
    並將機車棄置在該處，改搭子○○所駕駛之自用小客車逃逸
    ，一同前往臺南市○○區○○路3段「威尼斯汽車賓館」朋
    分強盜所得財物，渠等5人各分得約1萬8千元之贓款，庚○○另取得行動電話2支（即丁○○所有之ANYCALL行動電話1
    支、序號：000000000000000號，癸○○所有之三星牌行動
    電話1支、序號：000000000000000號）。戊○○逕自搭乘計
    程車離開，子○○復駕車搭載辛○○、丑○○、庚○○離去
    ，且將其餘贓物（皮包、提款卡、存摺、支票等）及犯案工
    具（手套、口罩、鴨舌帽、安全帽、鐮刀等）丟棄，形狀類
    似手槍之物及西瓜刀1把則由辛○○交予沈玉川丟棄在臺南
    市安南區太平橋下、臺南縣七股鄉國聖橋下之永吉三橋等處
    。
四、嗣於98年7月9日上午10時5分許，經警持搜索票前往臺南市
    ○區○○○路78巷55號庚○○住處執行搜索，在庚○○之友
    人即不知情之周泓志處，扣得上開遭強盜之丁○○所有之行
    動電話1支，且將庚○○拘提到案；戊○○因另案通緝，為
    警於同日上午10時50分許，在臺南市○區○○路126巷17號6
    樓之3緝獲；又於同日下午3時40分許，為警在臺南縣警察局
    歸仁分局前，拘提辛○○到案；復於98年7月12日上午10 時
    50分許，為警在臺南縣永康市○○路427號前，拘提丑○○
    到案。迄於98年7月15日下午，經沈玉川帶同警方前往臺南
    市○區○○○道火車號誌燈牌下（青年2-K358+571）前10
    公尺處草叢中，查扣供強盜使用之西瓜刀1把。
五、案經台灣台南地方法院檢察署檢察官指揮暨丙○○、丁○○
    、癸○○及壬○○訴由臺南市警察局第三分局報告台灣台南
    地方法院檢察署檢察官偵查起訴。
    理  由
甲、證據能力之認定：
一、按被告以外之人於審判外之言詞或書面陳述，除法律有規定
    者外，不得作為證據，刑事訴訟法第159條第1項定有明文，
    查證人即被告辛○○、戊○○、丑○○於警詢之證述，係被
    告以外之人於審判外之陳述，且被告庚○○、子○○均不同
    意作為證據，原則上不得作為認定被告庚○○、子○○二人
    犯罪之證據資料。另亦無證據得證前開證人於警詢中之陳述
    具有刑事訴訟法第159條之2所示「具有較可信之特別情況，
    且為證明犯罪事實存否所必要」之回復證據能力之外部情況
    要件，是前揭證人於警詢之證述，應不得採為本案證據。
二、按被告以外之人於審判外之陳述，經當事人於審判程序同意
    作為證據，法院審酌該言詞陳述或書面陳述作成時之情況，
    認為適當者，亦得為證據，刑事訴訟法第159條之5第1項定
    有明文。查被告辛○○、戊○○、庚○○、丑○○、子○○
    5人於本院審理時對證人丙○○、丁○○、癸○○、壬○○
    、甲○○、乙○○、王怜潔、周泓志、蘇正文等人於警詢時
    及偵訊中所為筆錄之證據能力均不爭執，且本院依卷內資料
    審酌該警詢及偵訊筆錄作成時之情況，亦認為並未有何違背
    法律或其他相關規定之情事，而應認為適當，是依刑事訴訟
    法第159條之5第1項之規定，上開證人等於警詢及偵訊所作
    之筆錄，為傳聞法則之例外而具有證據能力。
三、被告子○○之辯護人主張被告戊○○於偵查中未具結之陳述
    無證據能力，然依司法院釋字第582號解釋，共同被告於被
    告案件係證人，法院應踐行人證之法定調查程序，始具有證
    據能力。是共同被告對於其他共同被告之案件，為被告以外
    之第三人，本質上屬於證人，為確保被告對於證人之詰問權
    ，應使共同被告立於證人之地位而為具結陳述，並接受被告
    之詰問，該共同被告之陳述始得作為認定被告犯罪事實之基
    礎（最高法院96年台上1677號、97年台上字1874號、1373號
    判決意旨可參）。是本案共同被告戊○○於偵查中以被告身
    分之陳述，業經被告子○○之辯護人聲請傳訊為證人，且經
    具結並進行詰問，依上開說明，戊○○於偵查中以被告身分
    所為之陳述，對於被告子○○仍有證據能力。
乙、實體部分
壹、有罪部分
一、訊據被告辛○○、戊○○、庚○○、丑○○、子○○對於上
    揭犯罪事實均坦承不諱，核與證人即告訴人丙○○、丁○○
    、癸○○、壬○○、證人即被害人甲○○、乙○○，及證人
    王怜潔、周泓志、蘇正文於警詢、偵查及本院審理時證述情
    節相符，且有西瓜刀1把及行動電話1支（廠牌：ANYCALL、
    序號：000000000000000號）扣案，及宏旺當舖審核表、當
    票、車牌號碼7713-JG自用小客車行照、臺南市當舖商業同
    業公會證明書影本各1份、行動電話買賣證明書、財團法人
    奇美醫院診斷證明書、臺南市警察局指揮中心受理110報案
    紀錄單、車籍查詢-基本資料詳細畫面、臺南市警察局車輛
    協尋電腦輸入單、贓物認領保管單各1紙、臺南市警察局車
    輛尋獲電腦輸入單2紙、車輛及現場照片、現場照片、監視
    器翻拍照片、手機門號基本資料、通聯調閱查詢單、通聯紀
    錄在卷可資佐證，足認其自白與事實相符，應堪採信。
二、核被告辛○○、戊○○、丑○○、子○○所為，均係犯刑法
    第320條第1項之竊盜罪及同法第330條第1項之結夥三人以上
    攜帶凶器強盜罪。被告庚○○所為，係犯同法第330條第1項
    之結夥三人以上攜帶凶器強盜罪。公訴意旨固認被告戊○○
    係持可作為兇器之折疊刀竊取車號J68-481號機車，而犯刑
    法第321條第1項之攜帶凶器竊盜罪等語，惟被告戊○○堅決
    否認持有凶器竊取上開機車，辯稱係以自備鑰匙啟動機車等
    語，且查，證人即被害人甲○○於本院審理時具結後證稱：
    該機車鑰匙孔本來就很大，在騎車過程中鑰匙會掉下來，其
    領回機車後，發現該機車鎖頭本身還牢固在機車上，鑰匙孔
    變的較原來稍大一點，但是鎖頭周圍及鑰匙孔並無任合被撬
    過的刮擦痕跡，修理機車的人也沒有說鎖有被撬壞的跡象等
    語（本院卷第539至541頁），由上開證人甲○○證述之內容
    ，既無從認為J68-481號機車有遭兇器破壞或插挖鎖頭而竊
    取之徵象，亦無查獲任何供竊盜使用之折疊刀為證，尚無法
    認定被告戊○○係持折疊刀竊取J68-481號機車，是起訴意
    旨此部分容有未洽，惟其基本事實同一，本院仍得併予審酌
    ，並變更起訴法條為刑法第320條第1項之普通竊盜罪。又，
    被告戊○○持形似槍之物敲打被害人丙○○成傷，係於被告
    等人進入強盜地點後為控制場面而為，應評價為實行加重強
    盜罪時所施強暴行為之一部分，公訴意旨認此部分另涉刑法
    第277條第1項之傷害罪，容有誤會。然依公訴意旨係認被告
    戊○○在實行加重強盜犯行中，同時施加傷害行為，有想像
    競合之關係，故就傷害部分不另為無罪之諭知。再者，起訴
    書固指被告戊○○係持由被告辛○○提供之改造手槍1支及
    子彈3顆為實行本件強盜犯罪之工具，惟並未見有上開槍彈
    扣案，也無任何證據足認確有改造手槍及子彈存在，起訴書
    此處所指亦有誤會。被告辛○○、戊○○、庚○○、丑○○
    、子○○就加重強盜罪之部分，以及被告辛○○、戊○○、
    丑○○、子○○就二次竊盜罪部份有犯意之聯絡及行為之分
    擔，均為共同正犯。又被告辛○○、戊○○、丑○○、子○○所犯前開加重強盜罪及二次竊盜罪，犯意各別，行為互異
    ，應予分論併罰。被告辛○○、戊○○、庚○○、子○○前
    有如事實欄所載之前科紀錄等情，有台灣高等法院被告前案
    紀錄表4份在卷可稽，查被告辛○○、戊○○、庚○○、子
    ○○於有期徒刑執行完畢後，5年內故意再犯本件法定刑有
    期徒刑以上之罪，依刑法第47條第1項之規定，構成累犯，
    並加重其刑。本院審酌被告5人犯罪動機、手段、所得、犯
    罪後坦承不諱之態度等一切情狀，分別量處如主文所示之刑
    ，並定應執行之刑，以資懲儆。扣案之西瓜刀1把，為被告
    子○○購買而供實行本件強盜犯行使用之物，基於共犯須就
    全部犯行負責之原則，爰均依刑法第38條第1項第2款之規定
    宣告沒收之。
貳、無罪部分
一、公訴意旨另以：被告庚○○與同案被告辛○○、戊○○、丑
    ○○、子○○基於為自己不法所有之犯意聯絡，共同竊取上
    開車號NLW-426號、J68-481號普通重型機車，因認被告庚○○尚涉有刑法第320條第1項之普通竊盜罪及第321條第1項之
    加重竊盜罪嫌。
二、按犯罪事實應依證據認定之，無證據不得認定犯罪事實，不
    能證明被告犯罪者，應諭知無罪之判決，刑事訴訟法第154
    條第2項、第301條第1項分別定有明文。又犯罪事實之認定
    ，應憑證據，如未能發現相當證據，或證據不足以證明，自
    不能以推測或擬制之方法，作為裁判基礎，最高法院40 年
    臺上字第86號判例著有明文；且認定犯罪事實所憑之證據，
    雖不以直接證據為限，間接證據亦包括在內，然而無論直接
    證據或間接證據，其為訴訟上之證明，須於通常一般之人均
    不致有所懷疑，而得確信其為真實之程度者，始得據為有罪
    之認定，倘其證明尚未達到此一程度，而有合理之懷疑存在
    而無從使事實審法院得有罪之確信時，即應由法院為諭知被
    告無罪之判決，最高法院76年臺上字第4986號判例亦著有明
    文。再檢察官對於起訴之犯罪事實，仍應負提出證據及說服
    之實質舉證責任，倘其所提出之證據，不足為被告有罪之積
    極證明，或其指出證明之方法，無從說服法院以形成被告有
    罪之心證，基於無罪推定之原則，自應為被告無罪判決之諭
    知，有最高法院92年度臺上字第128號判例可參。
三、公訴意旨認被告庚○○涉有上開竊盜罪嫌，係以被告庚○○
    之自白、證人即共同被告辛○○、戊○○、丑○○、子○○
    之指述為其主要論據。訊據被告庚○○則堅決否認涉有上開
    竊盜犯行，辯稱：伊係於案發當天98年6月8日臨時決定參與
    本件強盜案，關於竊取上開作為交通工具之機車部分，伊並
    未參與等語。
四、經查，共同被告辛○○、戊○○、丑○○、子○○於案發前
    一日即98年6月7日在被告戊○○住處商討強盜案件之作案計
    畫及分工時，被告庚○○並不在現場，當時亦未邀約被告庚○○參與本案，直到案發當天即98年6月8日中午，被告子○○先駕車出發至現場察看時，被告戊○○始邀約被告林致志
    賢參加等語，業據證人即被告辛○○、戊○○、丑○○、子
    ○○於本院審理時證述綦詳（本院卷第534頁背面、554頁背
    面、559頁、564頁背面）。就竊取上開2輛機車部分，庚○○既未參與事前謀議，亦未參與下手實施行為，直至被告等
    人即將出發前往強盜現場之際，始臨時加入，則被告庚○○
    辯稱其未參與竊盜機車之行為，應堪採信。
五、綜上所述，公訴人所提出之證據方法，就被告庚○○涉有上
    揭公訴意旨所指竊盜犯行，其證明尚未達於通常一般人均不
    致有所懷疑，得確信其為真實之程度，此外，復查無其他積
    極證據足認被告庚○○有何公訴意旨所指之竊盜犯行，揆諸
    前開規定及判例意旨，既不能證明被告庚○○關於竊盜部分
    之犯罪，依法應就被告庚○○所涉竊盜部分為無罪之諭知。
據上論斷，應依刑事訴訟法第299條第1項前段、第301條第1項、
第300條，刑法第28條、330條第1項、第320條第1項、第47條第
1項、第51條第5款、第38條第1項第2款，刑法施行法第1條之1，
判決如主文。
本案經檢察官己○○到庭執行職務。
中    華    民    國    99    年    2     月    26    日
                  刑事第十庭  審判長  法  官  陳威龍
                                      法  官  盧鳳田
                                      法  官  高如宜
以上正本證明與原本無異。
如不服本判決應於收受本判後10日內向本院提出上訴書狀，並應
敘述具體理由。其未敘述上訴理由者，應於上訴期間屆滿後20日
內向本院補提理由書狀（均須按他造當事人之人數附繕本）「切
勿逕送上級法院」。
                                      書記官  陳姿利
中    華    民    國    99    年    3     月    5     日
附錄本案論罪科刑法條全文
刑法第320條
意圖為自己或第三人不法之所有，而竊取他人之動產者，為竊盜
罪，處 5 年以下有期徒刑、拘役或 5 百元以下罰金。
意圖為自己或第三人不法之利益，而竊佔他人之不動產者，依前
項之規定處斷。
前二項之未遂犯罰之。
刑法第330條
犯強盜罪而有第321條第1項各款情形之一者，處7年以上有期徒
刑。
前項之未遂犯罰之。

司法院資訊處製作；財團法人民間司法改革基金會備份。
